臺灣橋頭地方法院民事裁定
110年度消債清字第44號
聲　請　人　
即債務人　　鄒國平　00000000000000000000000000000000000
0000000000000000000000000000000000000000000000000000000
00000000000000000000000000000000000000000000000000
代  理  人　陳雅貞  法扶律師
上列當事人因消費者債務清理事件聲請清算，本院裁定如下：
    主  文
聲請人鄒國平自民國一百一十年十月十九日下午四時起開始清算
程序。
命司法事務官進行本件清算程序。
    理  由
一、聲請意旨略以：聲請人即債務人鄒國平前向金融機構辦理信
    用貸款、信用卡契約等，致積欠無擔保債務計新臺幣（下同
    ）11,794,237元，因無法清償債務，乃於民國109年12月間
    向本院聲請前置調解，因無法負擔債權人所提還款方案而於
    110年2月4日調解不成立，因聲請人有不能清償債務或有不
    能清償之虞，復未經法院裁定開始更生程序或宣告破產，爰
    依法聲請准予裁定清算等語。
二、按「債務人不能清償債務或有不能清償之虞者，得依本條例
    所定更生或清算程序，清理其債務。」消費者債務清理條例
    （下稱消債條例）第3條定有明文。衡以消費者與金融機構
    間債之關係之發生，係依契約自由原則及相互間之信賴為基
    礎，此為社會經濟活動得以維繫及發展之重要支柱，債務人
    經濟窘迫，固不應任其自生自滅，債權人一方之利益，仍不
    能因之摒棄不顧。是債務人於協商程序中，自應本於個人實
    際財產及收支狀況，依最大誠信原則，商討解決方案。如終
    究不能成立協商，於聲請更生或清算時，法院審酌上開條文
    所謂「不能清償或有不能清償之虞」，自宜綜衡債務人全部
    收支、信用及財產狀況，評估是否因負擔債務，而不能維持
    最基本之生活條件；所陳報之各項花費，是否確屬必要性之
    支出；如曾有協商方案，其條件是否已無法兼顧個人生活之
    基本需求等情，為其判斷之準據。
三、經查：
  ㈠聲請人前向各金融機構辦理信用貸款、信用卡契約等，致現
    積欠無擔保債務至少11,794,237元，前即因無法清償債務，
    而於109年12月間向本院聲請前置調解，因無法負擔債權人
    所提還款方案而於110年2月4日調解不成立等情，有109年12
    月28日前置調解聲請狀所附債權人清冊、財團法人金融聯合
    徵信中心前置協商專用債權人清冊、信用報告、調解筆錄等
    件在卷可稽，堪信為真實。
  ㈡聲請人自陳現任職於雅政營造有限公司，每日薪資1,500元，
    每月工作約22日至26日，每月薪資約35,000元，而依109年1
    0月至110年3月薪資轉帳內頁所示，此期間薪資總額153,673
    元，核每月平均薪資約25,612元，而其名下僅三商美邦人壽
    保險解約金8,182元、富邦人壽保險解約金14,639元，107、
    108年度皆未有申報所得，現勞工保險投保薪資23,800元等
    情，有財產及收入狀況說明書、勞工保險被保險人投保資料
    表、綜合所得稅各類所得資料清單暨國稅局財產歸屬資料清
    單、薪資轉帳存摺內頁、三商美邦人壽保險股份有限公司11
    0年7月9日三法字第00969號函、110年8月26日富邦人壽保險
    股份有限公司陳報狀附卷可稽。則查無聲請人有其他收入來
    源，佐以聲請人提出薪資轉帳存摺內頁為證，則以聲請人主
    張之收入來源，應全非虛罔，是以較高之聲請人自陳每月薪
    資35,000元作為核算其現在償債能力之基礎，應能反映真實
    收入狀況。
  ㈢至支出部分，聲請人主張扶養4名未成年子女，每月支出扶養
    費20,000元。按直系血親相互間，互負扶養之義務，民法第
    1114條第1款定有明文。查聲請人與配偶育有4名未成年子女
    分別為92年、94生、104年、106年生，其等名下無財產，亦
    未有申報所得，惟每月領有高中就學補助12,516元、低收入
    戶補助5,604元等情，有戶籍謄本、綜合所得稅各類所得資
    料清單暨國稅局財產歸屬資料清單、領取各項補助之存摺內
    頁等附卷可證。扶養費用部分，依消債條例第64條之2第1、
    2項，並參照民法第1118、1119條規定，其負扶養義務之程
    度，亦應考量其目前身負債務之窘境，所負擔之扶養義務能
    力，自非比一般，在無其他更為詳實之資料可供佐證之情形
    下，故本院認定以110年度高雄市最低生活費標準之1.2倍16
    ,009元為標準，則扣除補助並與配偶分擔4名子女扶養費後
    ，聲請人每月應支出之子女扶養費應以23,228元為度【計算
    式：（16,009×4－5,064－12,516）÷2＝23,228元】，聲請人就
    此主張支出子女扶養費20,000元，應屬可採。至聲請人個人
    日常生活必要費用部分，審酌聲請人負債之現況，基於社會
    經濟活動之互賴及誠信，該日常生活所需費用，自應節制開
    支，不得有超越一般人最低生活標準之享受，否則反失衡平
    ，本院依消債條例第64條之2第1項，參酌衛福部社會司所公
    告歷年最低生活費標準，110年度高雄市最低生活費標準13,
    341元之1.2倍為16,009元，則聲請人每月最低生活費除有特
    殊情形並有證據證明者外，自宜以此為度，始得認係必要支
    出。聲請人主張每月個人必要生活費為16,000元，尚低於上
    開標準16,009元，應屬可採。
  ㈣綜上所述，以聲請人現每月收入35,000元為其償債能力基準
    ，扣除其每月個人必要生活費16,000元及扶養費20,000元後
    已無所餘，顯無法清償聲請人目前扣除保險解約金後之負債
    總額11,771,416元，堪認聲請人確有不能清償債務或有不能
    清償之虞之情事。從而，聲請人主張已不能清償債務，聲請
    本院准予清算，依所舉事證及本院調查結果，即無不合。
四、末按「法院開始清算程序之裁定，應載明其年、月、日、時
    ，並即時發生效力。」、「法院裁定開始更生或清算程序後
    ，得命司法事務官進行更生或清算程序，必要時得選任律師
    、會計師或其他適當之自然人或法人一人為監督人或管理人
    。」，消費者債務清理條例第83條第1項、第16條第1項分別
    定有明文。本件聲請人其目前收入及財產狀況，不能履行債
    務，未償之債務亦屬不能清償，有如上述。從而，聲請人聲
    請清算，洵屬有據，應予准許，爰命司法事務官進行本件清
    算程序。
五、依消費者債務清理條例第11條第1項、第83條第1項、第16條
    第1項，裁定如主文。
中　　華　　民　　國　　110 　年　　10　　月　　19　　日
              　　        民事庭　法　官　薛博仁
以上正本係照原本作成。
本裁定已於110年10月19日下午4時公告。
本裁定不得抗告。
中　　華　　民　　國　　110 　年　　10　　月　　19　　日
  　                              書記官　郭南宏